【裁判字號】    99,上易,1176
【裁判日期】    991007
【裁判案由】    竊盜
【裁判全文】
臺灣高等法院刑事判決                99年度上易字第1176號
上  訴  人  臺灣板橋地方法院檢察署檢察官
被      告  丙○○
上列上訴人因被告竊盜案件，不服臺灣板橋地方法院98年度易字
第2692號，中華民國99年4 月22日第一審判決（起訴案號：臺灣
板橋地方法院檢察署98年度偵字第7398號），提起上訴，本院判
決如下：
    主  文
上訴駁回。
    理  由
壹、證據能力之認定部分：
    按被告以外之人於審判外之陳述，雖不符刑事訴訟法第159
    條之1至之4等四條之規定，而經當事人於審判程序同意作為
    證據，法院審酌該言詞陳述或書面陳述作成時之情況，認為
    適當者，亦得為證據；又當事人、代理人或辯護人於法院調
    查證據時，知有刑事訴訟法第159條第1項不得為證據之情形
    ，而未於言詞辯論終結前聲明異議者，視為有前項之同意，
    同法第159條之5定有明文。立法意旨在於傳聞證據未經當事
    人之反對詰問予以核實，原則上先予排除。惟若當事人已放
    棄反對詰問權，於審判程序中表明同意該等傳聞證據可作為
    證據；或於言詞辯論終結前未聲明異議，基於尊重當事人對
    傳聞證據之處分權，及證據資料愈豐富，愈有助於真實發見
    之理念，且強化言詞辯論主義，使訴訟程序得以順暢進行，
    上開傳聞證據亦均具有證據能力。查本件下列所引用之被告
    以外之人於審判外之陳述，因公訴人及被告均於本院準備程
    序及審理時表示無意見（見本院卷第53頁反面、第138 頁反
    面至第140 頁），且迄至言詞辯論終結前未再聲明異議，而
    本院審酌上開證據資料製作時之情況，無不當取供及證明力
    明顯過低之瑕疵，且經本院於審判期日依法進行證據之調查
    、辯論，被告於訴訟上之程序權已受保障，故揆諸前開規定
    ，認前揭證據資料應有證據能力。
貳、實體部分：
一、公訴意旨略以：被告丙○○前因竊盜案件，經臺灣板橋地方
    法院以93年度易字第753 號判決判處有期徒刑1 年2 月確定
    ，並於民國（下同）95年6 月8 日執行徒刑完畢，詎仍基於
    意圖為自己不法所有之犯意，於98年2 月28日某時，在臺北
    縣板橋市力行一巷巷口前，以不詳方式，竊取甲○○所有車
    牌號碼6C—8612號之自用小客車（市價約新臺幣（下同）10
    萬元），得手後據為己有，並改懸掛自己所有之車牌號碼45
    90—VR號之車牌（至所竊得之車牌號碼6C—8612號車牌則置
    於該車駕駛座之腳踏板下）後，於98年3 月2 日交付與乙○
    ○（所涉收受贓物罪嫌，業由檢察官另案聲請簡易判決處刑
    ）使用，嗣於翌日即98年3 月3 日9 時許，乙○○欲前往駕
    駛停置在臺北縣板橋市○○○街102 巷5 弄4 號前之上開車
    輛時為警查獲，始悉上情。因認被告涉犯刑法第320 條第1
    項之竊盜罪嫌等語。
二、按犯罪事實應依證據認定之，無證據不得認定犯罪事實；不
    能證明被告犯罪者，應諭知無罪之判決。刑事訴訟法第154
    條第2 項、第301 條第1 項分別定有明文。次按事實之認定
    ，應憑證據，如未能發現相當證據，或證據不足以證明，自
    不能以推測或擬制之方法，以為裁判之基礎；又認定犯罪事
    實所憑之證據，雖不以直接證據為限，間接證據亦包括在內
    ，然而無論直接或間接證據，其為訴訟上之證明，須於通常
    一般之人不致有所懷疑，而得確信其為真實之程度者，始得
    據為有罪之認定；再認定不利於被告之事實，須依積極證據
    ，苟積極證據不足為不利於被告事實之認定時，即應為有利
    於被告之認定，更不必有何有利之證據（最高法院40年臺上
    字第86號、76年臺上字第4986號、30年上字第816 號判例意
    旨參照）。另按檢察官就被告犯罪事實，應負舉證責任，並
    指出證明之方法，刑事訴訟法第161 條第1 項定有明文。是
    以檢察官對於起訴之犯罪事實，應負提出證據及說服之實質
    舉證責任，倘其所提出之證據，不足為被告有罪之積極證明
    ，或其指出證明之方法，無從說服法院以形成被告有罪之心
    證，基於無罪推定之原則，自應為被告無罪判決之諭知（最
    高法院92年臺上字第128 號判例意旨參照）。
三、公訴人認被告涉犯竊盜罪嫌，無非係以證人乙○○另案（98
    年度偵字第7398號）於警詢及偵查中之供述、被害人甲○○
    於警詢時之供述及贓物認領保管單等為其論據。惟訊據被告
    堅詞否認有公訴人所指之竊盜犯行，辯稱：伊係將自己所有
    車牌號碼4590—VR號之自用小客車借予乙○○使用，伊並沒
    有竊取車牌號碼6C—8612號之自用小客車等語。
四、經查：
  (一)證人即被害人甲○○所有車牌號碼6C—8612號之自用小客車
    （市價約10萬元）於98年2 月28日19時30分許，在臺北縣板
    橋市力行一巷巷口前遭竊，嗣於同年3 月3 日9 時許，在臺
    北縣板橋市○○○街102 巷5 弄4 號前，為警查獲該車（改
    懸掛車牌號碼4590—VR號之車牌，原車牌則置於駕駛座腳踏
    墊下）及嗣至該處欲駕駛上開車輛之乙○○等節，業據證人
    即被害人甲○○及同案被告乙○○分別於警詢時供述在卷（
    見98年度偵字第7398號卷第9 至11頁）；此外，並有車籍資
    料查詢結果2 紙、臺北縣政府警察局板橋分局搜索扣押筆錄
    、扣押物品目錄表、臺北縣政府警察局車輛尋獲輸入單、贓
    物認領保管單各1 份及照片2 張等在卷可稽（見原審卷第20
    2 至203 頁、上開偵卷第14至17頁、第19頁、第22頁、第30
    頁），自堪信為真實。
  (二)次查，證人即同案被告乙○○固於警詢時及偵查中均供稱：
    為警查獲懸掛車牌號碼4590—VR號車牌之車輛係伊於98年3
    月2 日19時許，在臺北縣三重市○○○路某處向被告借得使
    用云云（見上開偵卷第9 頁反面、第10頁、第39頁），惟因
    該車為警查獲時，係於證人乙○○管領支配使用中，證人乙
    ○○並與被告同時經警以竊盜罪嫌移送臺灣板橋地方法院檢
    察署偵辦，證人乙○○因為本案利害關係人，其所為陳述，
    依一般人保護自己之心理作用，難免有避重就輕或推諉卸責
    之傾向，是證人乙○○上開所述是否因為迴護自己故為不實
    之陳述，即非絕無可能。又縱認證人乙○○所述為實，上開
    車牌號碼6C—8612號之自用小客車（懸掛車牌號碼4590—VR
    號之車牌）係經被告出借使用，然此僅足以證明被告確曾占
    有使用該車乙節；而一般人持有盜贓物（即上開車牌號碼6C
    —8612號之自用小客車）之原因不一而足，可能係因自己竊
    盜取得，亦可能因故買、寄藏、受贈、借用等原因而持有贓
    物，尚不能遽認持有盜贓物之人即為竊盜之人。是本件依全
    案事證，充其量僅足以證明被害人甲○○係於98年2 月28日
    19 時30 分許，將其所有車牌號碼6C—8612號之自用小客車
    ，停放在臺北縣板橋市力行一巷巷口前遭竊，嗣於98年3 月
    3 日9 時許，在臺北縣板橋市○○○街102 巷5 弄4 號前，
    為警查獲車輛部分之事實。再參諸以證人即同案被告乙○○
    於警詢時供稱伊並未參與行竊等語（見上開偵卷宗第10頁反
    面），益徵證人即同案被告乙○○就被告究竟有無行竊，或
    以何種手段竊取上開車號6C—8612號自用小客車乙節，並無
    所悉，且依其所述內容觀之，至多僅表明上開遭警查獲之車
    輛係由被告提供，惟仍無法證明被告係以何種方法取得上開
    車輛部分之事實無疑。至證人即被害人甲○○則自始至終均
    未供述係何人下手行竊該車，遑論指證被告竊取該車之時間
    與方式。
  (三)再本件經原審函請內政部警政署刑事警察局針對車牌號碼45
    90—VR號之車牌，依指紋特徵點比對法、粉末法、氰丙烯酸
    酯法進行指紋鑑定結果，認：「所顯現之指紋，因紋線欠清
    晰、特徵點不足，無法比對」等語，亦有該局98年11月30日
    刑紋字第0980164649號鑑驗書乙紙在卷可稽（見原審卷第96
    頁）。至卷附車牌號碼6C—8612、4590—VR號自用小客車之
    違規紀錄數紙及採證照片數張，亦僅足以證明上開2 車輛之
    違規情形，及車牌號碼4590—VR號之車牌確曾懸掛於不同顏
    色、型式之車輛使用，然此均不足以證明被告確有竊取車牌
    號碼6C—8612號自用小客車之犯行。
  (四)另被告雖於原審及本院審理時均聲請傳訊證人乙○○為證，
    藉以釐清被告究竟如何交付車輛予乙○○等待證事實，惟因
    證人乙○○已經另案於98年8 月20日遭通緝在案（此有本院
    被告前案紀錄表在卷可考）而無法調查。綜上，本案遍查全
    卷尚無積極證據足認被告有公訴人所指竊盜車牌號碼6C—86
    12號自用小客車之犯行，自難僅以具有利害關係之同案被告
    乙○○供稱該車係向被告借得等語，即以擬制、推測之方式
    遽爾推認上開車輛即係被告所竊取。
  (五)綜上所述，本件檢察官所指之證據方法尚不足以證明上開犯
    罪事實達無合理懷疑之程度；此外，復查無其他積極證據足
    資證明被告有何竊盜犯行，揆諸首開說明，自應認被告之犯
    罪尚屬不能證明，以昭慎重。
五、原審以被告之犯罪不能證明，而諭知被告無罪之判決，經核
    尚無違誤。檢察官提起上訴，猶執前詞，認：被告固矢口否
    認本件竊盜犯行，辯稱其係將自己所有車牌號碼4590—VR號
    自用小客車借與乙○○使用，並未竊盜車牌號碼6C—8612號
    自用小客車等語。然觀諸卷附本署98年度偵字第30542 號被
    告於另案涉嫌竊車案件之不起訴處分書及被告於陳述該案之
    偵訊筆錄，可確認於98年3 月28日至同年4 月3 日間，被告
    應有與同案被告即證人乙○○見面，並一同駕駛該案遭竊車
    輛外出之事實；而質諸被告於原審審理中之供述，被告先辯
    稱：其將自己所有車牌號碼4590—VR號自用小客車借與乙○
    ○使用後，乙○○均未與其聯絡，至於98年3 月底、四月初
    時，其曾嘗試聯絡乙○○未有結果，迄今其仍未能找到乙○
    ○，故無從得知其所有車牌號碼4590—VR號自用小客車之車
    身去向等語；嗣經原審提示本署98年度偵字第30542 號之不
    起訴處分書及被告於該案偵訊筆錄之要旨後，被告隨即翻異
    前詞，改稱：其已記不清楚等語，衡諸常情，倘被告果有將
    其所有車牌號碼4590—VR號自用小客車借與乙○○使用，而
    於98年3 月3 日，乙○○因持有本案懸掛車牌號碼4590—VR
    號車牌之上開小客車為警查獲，且車牌號碼4590—VR號自用
    小客車之車身亦去向不明後，被告豈有完全不向證人乙○○
    追究責任之可能，堪認被告之供述全屬臨訟卸責之詞，不足
    採信。又於97年5 月12日，車牌號碼4590—VR號自用小客車
    經被告購入而異動登記後，旋於同年5 月21日，車牌號碼45
    90—VR號自用小客車即已典當予位臺北縣鶯歌鎮○○街38弄
    7 號之安豐當鋪，有卷附被告所有車牌號碼4590—VR號小客
    車（引擎號碼931GTA05671 號）之車籍查詢- 基本資料詳細
    畫面及典當資料查詢作業之列印資料各1 份可稽；再依卷附
    車牌號碼4590—VR號自用小客車之違規紀錄數紙及採證照片
    數張，可知被告所有車牌號碼4590—VR號之車牌於97年6 月
    6 日起即曾懸掛於不同顏色、型式車輛之車身在道路行駛之
    事實，則被告既於購入車牌號碼4590—VR號自用小客車後，
    隨即將車牌號碼4590—VR號自用小客車之車身予以典當，並
    以車牌號碼4590—VR號車牌懸掛於其他不明車身使用，足認
    被告辯稱其係將自己所有車牌號碼4590—VR號自用小客車借
    與證人乙○○使用等情，不足採信。末以於98年3 月3 日，
    證人乙○○因持有懸掛車牌號碼4590—VR號車牌之上開小客
    車，為警查獲後，證人乙○○於警詢即已證稱：上開小客車
    之車身係被告所竊取，而於98年3 月2 日19時許，在臺北縣
    三重市○○○路某處，被告即將扣案之鑰匙及懸掛車牌號碼
    4590—VR號車牌之上開小客車一併借予伊使用等語，有證人
    乙○○之警詢筆錄可憑，則原審竟未審酌此，而遽認證人乙
    ○○對於被告究竟有無或如何竊取上開小客車乙節，毫無所
    悉，竟為被告無罪之諭知，自有判決適用法則不當之違誤，
    指摘原判決不當云云。然查，本案並無積極證據足認被告有
    公訴人所指之竊盜犯行，此業據原審於判決理由內詳予論述
    ，且並無違背經驗法則及論理法則。又按證據之取捨及證據
    證明力如何，均屬事實審法院得自由裁量、判斷之職權，苟
    其此項裁量、判斷，並不悖乎通常一般之人日常生活經驗之
    定則或論理法則，且於判決內論敘其何以作此判斷之心證理
    由者，即不得任意指摘其為違法。檢察官提起上訴，認被告
    確有竊盜犯行，除其中所指「車牌號碼4590—VR 號 自用小
    客車經被告購入而異動登記後，旋於同年5 月21日，該車即
    已典當予位臺北縣鶯歌鎮○○街38弄7 號之安豐當鋪」乙節
    ，經本院函詢該當舖結果，被告並未至該當舖典當任何物品
    ，此有該當舖99年8 月31日回函乙件在卷可憑（見本院卷第
    122 至123 頁），自難遽認公訴人所指被告將車牌號碼4590
    —V R 號自用小客車之車身予以典當，並以車牌號碼4590—
    VR號車牌懸掛於其他不明車身使用等節為實。是檢察官遽爾
    推認被告辯稱其係將自己所有車牌號碼4590—VR號自用小客
    車借與證人乙○○使用乙節，不足採信，自嫌率斷。至其他
    各節，則均屬檢察官對於原審依職權所為之證據取捨以及心
    證裁量，重為爭執，仍無從使本院形成被告等有罪之心證，
    且未提出其他積極證據證明被告確有公訴人所指之竊盜犯行
    ，是其上訴為無理由，應予駁回。
據上論斷，應依刑事訴訟法第368條，判決如主文。
本案經檢察官張熙懷到庭執行職務。
中    華    民    國    99    年    10    月    7     日
                  刑事第十四庭  審判長法  官  陳志洋
                                      法  官  遲中慧
                                      法  官  謝靜慧
以上正本證明與原本無異。
不得上訴。
                                      書記官  陳泰寧
中    華    民    國    99    年    10    月    7     日

司法院資訊處製作；財團法人民間司法改革基金會備份。
